【裁判字號】    98,訴,867
【裁判日期】    980629
【裁判案由】    偽造文書
【裁判全文】
臺灣臺北地方法院刑事判決               98年度訴字第867號
公  訴  人  臺灣臺北地方法院檢察署檢察官
被      告  甲○○
                    （現另案於臺灣臺北監獄執行中）
上列被告因偽造文書案件，經檢察官提起公訴（97年度偵字第27
392號），因被告於準備程序中就被訴事實為有罪之陳述，本院
依簡式審判程序審理，判決如下：
    主  文
甲○○犯行使偽造私文書罪，累犯，處有期徒刑陸月，如易科罰
金，以新臺幣壹仟元折算壹日，如附表所示偽造之「高嘉鴻」簽
名拾捌枚、指印貳拾壹枚，均沒收。
    事  實
一、甲○○前因違反職役職責案件，經國防部北部地方軍事法院
    桃園分院判處有期徒刑6月確定，於民國92年12月11日因易
    科罰金執行完畢，又於93年間因竊盜案件，經臺灣苗栗地方
    法院判處有期徒刑3月確定，同年又因違反職役職責案件，
    經國防部北部地方軍事法院判處有期徒刑1年6月確定，經合
    併定應執行刑為有期徒刑1年9月，於95年8月23日縮刑期滿
    執行完畢。詎其仍不知悔改，分別於97年8月15日下午7時許
    、同月18日下午11時許，竊得姜堯中所有Panasonic數位相
    機1台、鄭維明所有Sony  Ericsson手機1支，嗣經鄭維明發
    覺報警，而遭警查辦（所涉竊盜案件另案業經臺灣臺北地方
    法院判決有期徒刑1年確定在案執行中），詎甲○○為隱匿
    身分，規避刑責，竟基於同一之行使偽造私文書、偽造署押
    之犯意，於97年8月20日凌晨3時許、同日下午3時許，在臺
    北市政府警察局信義分局三張犁派出所及臺灣臺北地方法院
    檢察署，接受警員詢問及臺灣臺北地方法院檢察署檢察官訊
    問時，冒用「高嘉鴻」之名應訊，接續在如附表編號1至6所
    示之警詢調查筆錄、臺灣臺北地方法院檢察署檢察官偵訊筆
    錄、口卡片影本、蒐證照片黏貼資料、扣押筆錄、扣押物品
    目錄表上，偽造「高嘉鴻」署押，另在如附表編號7至10所
    示之權利告知書、逮捕通知書（本人及親友各1紙）、夜間
    自願受搜索同意書等文件上，偽造「高嘉鴻」署押，分別表
    示「高嘉鴻」收受該等通知書、被告知罪名必須接受偵訊及
    同意接受夜間搜索用意之私文書交回員警而行使之，足以生
    損害於司法機關對於刑事案件處理之正確性及高嘉鴻本人（
    偽造之署押及數量均詳如附表所載）。嗣經本院審理上開「
    高嘉鴻」涉嫌竊盜案件時，高嘉鴻經傳喚到庭指稱遭人冒名
    ，經將甲○○於上揭警詢筆錄等文件上按捺之指紋印及高嘉
    鴻本人之指紋卡，送請內政部警政署刑事警察局鑑定之結果
    ，確認警詢筆錄之指紋印與高嘉鴻於該院調查時所留之指紋
    印不符，而與該局檔存甲○○指紋卡拇指指紋印相符，且經
    甲○○供承冒用高嘉鴻名義無訛，始悉上情。
二、案經臺灣臺北地方法院檢察署檢察官自動檢舉簽分後偵查起
    訴。
    理  由
一、上揭犯罪事實，業據被告甲○○於檢察官偵訊及本院審理時
    均坦承不諱（詳偵查卷第6頁至第7頁；本院卷第23頁），核
    與證人即被害人高嘉鴻於本院97年度易字第3028號案件調查
    時供稱之情節相符；而經本院在前述案件中將該案「高嘉鴻
    」在警詢、偵訊時所按捺之指紋送請內政部警政署刑事警察
    局鑑驗結果，該指紋與高嘉鴻在指紋卡上所留之指紋不符，
    而與被告甲○○之指紋相符，此有該局97年11月11日出具之
    刑紋字第0970173140號鑑驗書1份在卷可稽；此外，並有如
    附表所示之逮捕通知書等文件在卷可證。綜此，由上述證人
    證詞及相關書證等補強證據，足認被告之自白核與事實相符
    ，堪以採信。是本件事證明確，被告犯行堪以認定，應予依
    法論科。
二、按刑法第217條所稱之「偽造署押」，係指行為人冒用本人
    名義在文件上簽名或為民法第3條第3項所稱指印之類似簽名
    行為（最高法院80年臺非字第277號判決意旨同此見解）。
    故倘行為人以簽名之意，於文件上簽名，且該簽名僅在表示
    簽名者個人身分，以作為人格同一性之證明，除此之外，再
    無任何其他用意者，即係刑法上所稱之「署押」；然若於作
    為人格同一性之證明之外，尚有其他法律上之用意者（例如
    表示收受某物之用意而成為收據之性質、表示對於某事項為
    同意之用意證明），即應該當刑法上之「文書」。查被告於
    附表編號1至6所示文件上偽簽「高嘉鴻」之署名或按捺指印
    ，該簽名、指印僅係表示受詢問者係「高嘉鴻」其人無誤，
    作為人格同一性之證明，除此之外，並無其他法律上之用意
    ，自僅成立刑法第217條第1項之偽造署押罪。而被告於附表
    編號7至10所示文件上偽簽「高嘉鴻」署名或按捺指印，因
    該文件本有表示「高嘉鴻」對該等同意書、通知書為「收受
    」、「同意」意思表示之法律上用意證明，當屬刑法上之私
    文書，被告偽造後復持以行使，此部分係犯刑法第216條、
    第210條之行使偽造私文書罪，惟此部分被告偽造署押之行
    為，為偽造私文書之階段行為，而偽造私文書之低度行為，
    復為行使之高度行為所吸收，均不另論罪。再者，被告於附
    表編號1至6所示文件上偽造署押之行為，與其於附表編號7
    至10所示文件上偽造私文書復持以行使之行為，雖係數行為
    ，然被告主觀上均係基於97年8月15日為警查獲該次，為逃
    避可能涉及之刑責，方為上開冒名應訊行為。是被告於附表
    各該次之行為，主觀上自始存有偽造私文書及偽造署押之意
    思，上述數行為係於同時同地或密切接近之時、地實施侵害
    同一法益，各行為之獨立性極為薄弱，依一般社會健全觀念
    難以強行分離，應認各個舉動不過為犯罪行為之一部份，而
    包括於一行為予以評價，為接續犯，僅就附表所為論以包括
    一行使偽造私文書罪，被告前有事實欄所載被判處有期徒刑
    及執行完畢之紀錄，有臺灣高等法院被告前案紀錄表在卷可
    憑，於前案有期徒刑執行完畢後，五年以內故意再犯本案有
    期徒刑以上之罪，為累犯，依刑法第47條第1項規定，加重
    其刑。
三、爰審酌被告：(一)、智識程度：係高中肄業之學歷，行為時業
    臨時工；(二)、素行：被告年僅25歲，有多次前科，目前因竊
    盜案執行中，素行不良；(三)、犯罪動機、目的與手段：被告
    係因竊盜為警查獲，為圖逃避刑事責任，竟心存僥倖，冒用
    他人名義接受詢問；(四)、所生危害：被告冒名應訊，讓司法
    機關因此對高嘉鴻作出竊盜之起訴，不僅損及司法威信及浪
    費司法資源，更造成高嘉鴻應訴之擾而使其權益受損；(五)、
    犯後態度：被告犯後已坦承犯行，尚有悔意等一切情狀，量
    處如主文所示之刑，並定其易科罰金之折算標準。如附表所
    示偽造之「高嘉鴻」簽名18枚、指印21枚，均依刑法第219
    條規定宣告沒收。
據上論斷，依刑事訴訟法第273條之1第1項、第299條第1項前段
，刑法第216條、第210條、第219條、第47條第1項、第41條第1
項前段，判決如主文。
本案經檢察官申心蓓到庭執行職務。
中    華    民    國    98    年    6    月    29    日
                  刑事第十三庭  法  官  張文俊
以上正本證明與原本無異。
如不服本判決，應於收受送達後10日內，向本院提出上訴書狀，
並應敘述具體理由；其未敘述上訴理由者，應於上訴期間屆滿後
20日內向本院補提理由書（均須按他造當事人之人數附繕本）「
切勿逕送上級法院」。告訴人或被害人如對於本判決不服者，應
具備理由請求檢察官上訴，其上訴期間之計算係以檢察官收受判
決正本之日期為準。
                                書記官  陳鳳瀴
中    華    民    國    98    年    6    月    29    日
附錄本案論罪科刑法條全文：
中華民國刑法第216條
（行使偽造變造或登載不實之文書罪）
行使第二百十條至第二百十五條之文書者，依偽造、變造文書或
登載不實事項或使登載不實事項之規定處斷。
中華民國刑法第210條
（偽造變造私文書罪）
偽造、變造私文書，足以生損害於公眾或他人者，處五年以下有
期徒刑。
附表：
┌──┬────┬─────┬───────┬─────┬─────┐
│編號│時間    │地點      │文件名稱      │偽造之簽名│證據頁數  │
├──┼────┼─────┼───────┼─────┼─────┤
│ 1  │97年8月 │臺北市政府│97年8月20日調 │「高嘉鴻」│97年度偵字│
│    │20日3時 │警察局信義│查筆錄        │簽名4枚及 │第18947號 │
│    │30分    │分局三張犁│              │指印10枚  │卷第7-10頁│
│    │        │派出所    │              │          │          │
├──┼────┼─────┼───────┼─────┼─────┤
│ 2  │97年8月 │臺灣臺北法│97年8月20日偵 │「高嘉鴻」│同上卷第  │
│    │20日3時 │院檢察署  │訊筆錄        │簽名1 枚  │39-40 頁  │
│    │7分     │          │              │          │          │
├──┼────┼─────┼───────┼─────┼─────┤
│ 3  │同上    │同上      │口卡片影本    │「高嘉鴻」│同上卷第12│
│    │        │          │              │簽名及指印│頁        │
│    │        │          │              │各1 枚    │          │
├──┼────┼─────┼───────┼─────┼─────┤
│ 4  │同上    │同上      │蒐證照片黏貼資│「高嘉鴻」│同上卷第  │
│    │        │          │料            │簽名及指印│32-33 頁  │
│    │        │          │              │各3 枚    │          │
├──┼────┼─────┼───────┼─────┼─────┤
│ 5  │97年8月 │同上      │扣押筆錄      │「高嘉鴻」│同上卷第  │
│    │20日1時 │          │              │簽名3枚及 │23-25 頁  │
│    │00 分   │          │              │指印2枚   │          │
├──┼────┼─────┼───────┼─────┼─────┤
│ 6  │同上    │同上      │扣押物品目錄表│「高嘉鴻」│同上卷第27│
│    │        │          │              │簽名及指印│頁        │
│    │        │          │              │各1枚     │          │
├──┼────┼─────┼───────┼─────┼─────┤
│ 7  │97年8月 │同上      │權利告知書    │「高嘉鴻」│同上卷第28│
│    │20日2時 │          │              │簽名及指印│頁        │
│    │10 分   │          │              │各1枚     │          │
├──┼────┼─────┼───────┼─────┼─────┤
│ 8  │同上    │同上      │逮捕通知書（本│「高嘉鴻」│同上卷第29│
│    │        │          │人）          │簽名及指印│頁        │
│    │        │          │              │各1 枚    │          │
├──┼────┼─────┼───────┼─────┼─────┤
│ 9  │同上    │同上      │逮捕通知書（親│「高嘉鴻」│同上卷第30│
│    │        │          │友）          │簽名2枚及 │頁        │
│    │        │          │              │指印1枚   │          │
├──┼────┼─────┼───────┼─────┼─────┤
│ 10 │97年8月 │同上      │夜間自願受搜索│「高嘉鴻」│同上卷第22│
│    │20日0時 │          │同意書        │簽名及指印│頁        │
│    │30 分   │          │              │各1 枚    │          │
├──┼────┴─────┴───────┴─────┴─────┤
│合計│「高嘉鴻」簽名共18枚、指印共21枚                            │
└──┴──────────────────────────────┘


司法院資訊處製作；財團法人民間司法改革基金會備份。
